臺灣高等法院民事裁定
111年度抗字第257號
抗  告  人  捷揚健康事業股份有限公司

法定代理人  張嘉驊  
代  理  人  陳德弘律師
            陳士綱律師
上  一  人
複 代理 人  謝沂庭律師
上列抗告人因與相對人游珮瑜間聲請假扣押事件，對於中華民國
111年1月27日臺灣臺北地方法院111年度全字第24號裁定，提起
抗告，本院裁定如下：
    主  文
抗告駁回。
抗告訴訟費用由抗告人負擔。
    理  由
一、按民事訴訟法第528條第2項規定：抗告法院為裁定前，應使
    債權人及債務人有陳述意見之機會。旨在保障債權人及債務
    人之程序權，並使抗告法院能正確判斷原裁定之當否。惟假
    扣押係保全程序，假扣押裁定具隱密性，為防止債務人隱匿
    或處分財產，以保全債權人之強制執行，其執行應依強制執
    行法第132條第1項規定，於裁定送達債務人之同時或送達前
    為之。考量此項立法趣旨，債權人對駁回其假扣押聲請之裁
    定提起抗告，倘假扣押隱密性仍應予維持，即無須使債務人
    有陳述意見之機會（最高法院103年度第12次民事庭會議決
    議參照）。抗告人聲請假扣押相對人之財產，業經原法院裁
    定駁回，依上說明，於抗告程序中，仍有防止相對人因知悉
    假扣押聲請而隱匿或處分財產，以保全強制執行之必要，假
    扣押之隱密性仍應予維持，自不應使相對人預先知悉假扣押
    聲請之事，爰不通知相對人陳述意見，合先敘明。
二、本件聲請及抗告意旨略以：伊公司係由法定代理人張嘉驊、
    相對人及第三人李心彤等3人投資設立。相對人擅自利用保
    管伊公司設於彰化銀行忠孝東路分行帳號00000000000000號
    帳戶（下稱彰銀帳戶）存摺及印鑑章之機會，於民國109年7
    月10日、8月14日，依序匯款新臺幣（下同）190萬元、100
    萬元、90萬元、150萬元，至第三人紘瑞健康事業股份有限
    公司（下稱紘瑞公司）、英屬維京群島商馬斯全球商業股份
    有限公司（下稱馬斯公司）、優悅健康事業股份有限公司（
    下稱優悅公司）、恆悅健康事業股份有限公司（下稱恆悅公
    司，下合稱紘瑞等4公司）之銀行帳戶，致伊受有損害。相
    對人迄未返還匯至優悅公司及恆悅公司之款項合計240萬元
    ，伊已向原法院訴請相對人損害賠償，現由原法院以111年
    度訴字第529號事件（下稱本案訴訟）審理中。其次，相對
    人同時擔任紘瑞、優悅、恆悅等公司及第三人卓悅健康事業
    股份有限公司、上悅健康事業股份有限公司（下合稱紘瑞等
    5公司）之負責人，紘瑞等5公司登記地址同為臺北市○○區○○
    路0段000號11樓，可見相對人成立紘瑞等5公司係用以製造
    金流斷點或隱匿財產之用，而非實際經營。而相對人管理任
    職之馬斯公司已於110年12月22日廢止登記，可見相對人係
    透過將馬斯公司解散之方式，讓流入馬斯公司之財產難以追
    索，遂其隱匿財產之目的。為免伊對相對人之債權有日後不
    能強制執行或甚難執行之虞，遂聲請供擔保後在240萬元之
    範圍內假扣押相對人之財產。詎原裁定駁回伊之假扣押聲請
    ，顯有違誤，爰依法提起抗告等語。
三、按債權人就金錢請求或得易為金錢請求之請求，欲保全強制
    執行者，得聲請假扣押；假扣押非有日後不能強制執行或甚
    難執行之虞者，不得為之；請求及假扣押之原因應釋明之；
    前項釋明如有不足，而債權人陳明願供擔保或法院認為適當
    者，法院得定相當之擔保，命供擔保後為假扣押，民事訴訟
    法第522條第1項、第523條第1項、第526條第1項、第2項分
    別定有明文。所謂請求，係指債權人已在或欲在本案訴訟請
    求之標的、數量及請求之原因事實；所謂假扣押之原因，則
    指債務人有日後不能強制執行或甚難執行之虞，或應在外國
    為強制執行之情形。諸如債務人浪費財產、增加負擔，或就
    其財產為不利益之處分，將達於無資力之狀態；或債務人移
    住遠地、逃匿無蹤或隱匿財產均屬之。而債權人就該假扣押
    之原因，依法有釋明之義務，亦即需提出可使法院信其主張
    為真實之證據，必待釋明有所不足，債權人陳明願供擔保後
    ，始得准為假扣押。若債權人就假扣押之原因未予釋明，即
    不符假扣押之要件（參照最高法院98年度台抗字第746號、9
    9年度台抗字第664號裁定意旨）。又若債權人就其請求及假
    扣押之原因有一項未予釋明，法院即不得為命供擔保後假扣
    押之裁定（最高法院99年度台抗字第311號裁定意旨參照）
    。至所稱釋明，乃謂當事人提出能即時調查之證據，使法院
    就其主張之事實，得生薄弱之心證，信其大概如此而言。
四、經查：
  ㈠抗告人主張相對人擅自利用保管彰銀帳戶存摺及印鑑章之機
    會，分別匯款共530萬元至紘瑞等4公司銀行帳戶，相對人迄
    未返還匯至優悅公司及恆悅公司之款項240萬元，伊得向相
    對人請求損害賠償等情，業據提出彰銀帳戶交易明細表、存
    證信函、臺灣士林地方檢察署110年度偵字第3762號不起訴
    處分書（下稱3762號不起訴處分書）為證（見本院卷第40、
    43至52頁），並經本院依職權調取本案訴訟電子卷宗查閱無
    訛，固堪認抗告人就其本案請求部分，已有一定程度之釋明
    。
　㈡至於假扣押之原因，抗告人雖主張：相對人係透過成立紘瑞
    等5公司及解散馬斯公司之方式，遂其隱匿財產之目的云云
    ，固提出3762號不起訴處分書、商工登記公示資料查詢為證
    （見本院卷第50、65、66頁），充其量僅能認紘瑞等5公司
    負責人及登記地址同一，馬斯公司於110年12月22日為廢止
    登記之事實。抗告人自陳相對人尚未返還匯至優悅公司及恆
    悅公司之款項共240萬元（見原法院卷第13頁），可見相對
    人已返還匯至紘瑞公司及馬斯公司之款項共290萬元，尚難
    徒以紘瑞等5公司之負責人及登記地址同一、馬斯公司於110
    年12月22日廢止登記，遽謂相對人有假扣押之原因。抗告人
    雖稱：相對人習於將金錢財產任意以調度之名匯至其所能掌
    控之公司，本件當有假扣押之原因云云，惟抗告人對於相對
    人有何隱匿財產，甚或現存之既有財產，已瀕臨成為無資力
    之情形，或與抗告人之債權相差懸殊，將無法或不足清償該
    債權，而有不能強制執行或甚難執行之虞，則未提出證據釋
    明。抗告人聲請調閱臺灣臺北地方檢察署110年度偵字第661
    2號於111年2月9日偵查筆錄，以證明相對人習於刻意隱暪與
    其相關之金流流向，有隱匿財產之虞（見本院卷第27至29頁
    ），並非法院所能即時調查之證據，不得用為釋明方法，本
    院自無調查必要。揆諸上開說明，抗告人就其所主張假扣押
    原因未盡釋明之責，縱其陳明願供擔保，亦未能補釋明之欠
    缺，應認其聲請假扣押於法不合，不應准許。
五、綜上所述，抗告人未釋明假扣押之原因，其假扣押之聲請與
    假扣押之要件不符，應予駁回。原裁定駁回抗告人之聲請，
    核無違誤，抗告意旨指摘原裁定不當，求予廢棄，為無理由
    ，應予駁回。
六、據上論結，本件抗告為無理由，爰裁定如主文。
中　　華　　民　　國　　111 　年　　2 　　月　　25　　日
                  民事第二十四庭
                      審判長法  官  胡宏文
                            法  官  楊雅清
                            法  官  陳心婷
正本係照原本作成。
本裁定除以適用法規顯有錯誤為理由外，不得再抗告。如提起再
抗告，應於收受送達後10日內委任律師為代理人向本院提出再抗
告狀。並繳納再抗告費新臺幣１千元。
中　　華　　民　　國　　111 　年　　3 　　月　　1 　　日

 　　　　　　　　　　　　   書記官  黃麒倫